臺灣桃園地方法院刑事判決　　　　　　 100年度易緝字第65號
公　訴　人　臺灣桃園地方法院檢察署檢察官
被　　　告　林詩吟
上列被告因詐欺案件，經檢察官提起公訴（96年度偵字第26938
號），本院判決如下：
    主  文
林詩吟行使偽造私文書，足以生損害於他人，處有期徒刑伍月，
如易科罰金，以新臺幣壹仟元折算壹日；又行使偽造私文書，足
以生損害於他人，處有期徒刑伍月，如易科罰金，以新臺幣壹仟
元折算壹日；又行使偽造私文書，足以生損害於他人，處有期徒
刑陸月，如易科罰金，以新臺幣壹仟元折算壹日。應執行有期徒
刑壹年貳月，如易科罰金，以新臺幣壹仟元折算壹日。
    事  實
一、林詩吟基於行使偽造私文書之犯意及意圖為自己不法之利益
    ，分別為下列行為：
  (一)林詩吟與張傳聖合夥從事機票買賣事業，由張傳聖在外招攬
    客戶，再由林詩吟負責購買機票，張傳聖並交付其所有之臺
    北富邦商業銀行（下稱臺北富邦銀行）0000-0000-0000-000
    0 號信用卡予林詩吟，以作為同一批訂單之單一航線多筆機
    票現金無力支付時之備用清償工具。詎林詩吟藉受託購買許
    積熙前往美西轉進達拉斯機票之機會，佯稱美國內陸線部分
    需要現金或信用卡購買，致張傳聖陷於錯誤而同意以上開信
    用卡支付，惟林詩吟除以上開信用卡支付許積熙購買機票之
    費用外，明知未經張傳聖同意，竟擅自於附表一所示刷卡日
    期，以將張傳聖上開信用卡卡號及授權碼以電話告知不知情
    之燦星旅遊網旅行社股份有限公司（下稱燦星旅行社）客服
    人員，再由燦星旅行社客服人員輸入電腦，刷卡消費，而偽
    造並行使不實之刷卡消費交易電磁紀錄，接續盜刷張傳聖上
    開信用卡4 次，各次刷卡金額如附表一所示，共計為新臺幣
    （下同）8 萬763 元，用以清償林詩吟個人先前積欠燦星旅
    行社之款項，而使燦星旅行社客服人員陷於錯誤，足以生損
    害於張傳聖、燦星旅行社及臺北富邦銀行對信用卡交易管理
    之正確性。
  (二)林詩吟受許積熙委託代為訂購前往英國之機票，故取得許績
    熙之中國信託商業銀行（下稱中國信託銀行）0000-0000-00
    00-0000 號信用卡號碼及授權碼，明知未經許績熙同意，竟
    擅自於附表二所示刷卡日期，以將許績熙上開信用卡卡號及
    授權碼以電話告知不知情之燦星旅行社客服人員，再由燦星
    旅行社客服人員輸入電腦，刷卡消費，而偽造並行使不實之
    刷卡消費交易電磁紀錄，接續盜刷許積熙上開信用卡2 次，
    各次刷卡金額如附表二所示，共計7 萬3312元，用以清償林
    詩吟個人先前積欠燦星旅行社之款項，而使燦星旅行社客服
    人員陷於錯誤，足以生損害於許績熙、燦星旅行社及中國信
    託銀行對信用卡交易管理之正確性。
  (三)林詩吟復受何欽斌委託代為訂購機票，故取得何欽斌之中國
    信託銀行0000-0000-0000-0000 號及臺北富邦銀行0000- 00
    00-0000-0000號信用卡號碼及授權碼，明知未經何欽斌同意
    ，竟擅自於附表三所示刷卡日期，以將何欽斌上開信用卡卡
    號及授權碼以電話告知不知情之燦星旅行社客服人員，再由
    燦星旅行社客服人員輸入電腦，刷卡消費，而偽造並行使不
    實之刷卡消費交易電磁紀錄，接續盜刷何欽斌上開信用卡共
    4 次，各次刷卡金額如附表三所示，共計17萬2,845 元，用
    以清償林詩吟個人先前積欠燦星旅行社之款項，而使燦星旅
    行社客服人員陷於錯誤，足以生損害於何欽斌、燦星旅行社
    、中國信託銀行及臺北富邦銀行對信用卡交易管理之正確性
    。嗣經張傳聖、許績熙、何欽斌分別向信用卡所屬銀行對上
    開刷卡消費聲明爭議，銀行則因此未支付燦星旅行社上開款
    項，始悉上情。
二、案經燦星旅遊網旅行社訴由臺灣桃園地方法院檢察署檢察官
    偵查起訴。
    理  由
一、按被告以外之人於審判外之言詞或書面陳述，除法律有規定
    者外，不得作為證據；又被告以外之人於審判外之陳述，經
    當事人於審判程序同意作為證據，法院審酌該言詞陳述或書
    面陳述作成時之情況，認為適當者，亦得為證據；當事人、
    代理人或辯護人於法院調查證據時，知有第159 條第1 項不
    得為證據之情形，而未於言詞辯論終結前聲明異議者，視為
    有前項之同意，刑事訴訟法第159 條第1 項、第159 條之5
    分別定有明文。經查，本判決下列所引用被告以外之人於審
    判外之陳述，檢察官及被告於本院審理時對於其證據能力均
    不爭執，且迄於言詞辯論終結前亦未聲明異議，本院審酌上
    開證據資料作成時之情況，尚無違法不當及證明力明顯過低
    之瑕疵，而認為以之作為證據應屬適當，依刑事訴訟法第15
    9 條之5 規定，應認前揭證據資料均有證據能力。
二、上開犯罪事實，業據被告於本院審理時坦承不諱，核與證人
    張傳聖於偵訊中及本院審理時、證人許績熙、高鴻鵬、林霈
    淳於本院審理時證述之情節相符（見偵卷第41至44、見本院
    易字卷第18至23、142 至146 、80至88頁），並有特約商店
    調單通知函、報名單、特約商店扣款通知函、持卡人爭議交
    易聲明書、財團法人聯合信用卡處理中心民國98年5 月27日
    （98）聯卡商管字第0980400118號函、中國信託商業銀行98
    年6 月30日刑事陳報狀所附之許績熙、何欽斌遭盜刷之信用
    卡簽帳單影本資料、臺北富邦商業銀行消金風險控管部98年
    6 月8 日（98）北富消金風控字第0497號函所附之張傳聖、
    何欽斌之報名單及訂購明細在卷可佐（見偵卷第4 至21頁、
    見本院易字卷第53至83頁），堪認被告上開具任意性之自白
    確屬實情，應可採信。是本件事證明確，被告犯行堪以認定
    。
三、論罪科刑：
  (一)按文書為表現足以證明法律上權利義務或事實，或足以產生
    法律上權利關係或事實之意思表示；另以錄音、錄影或電磁
    紀錄藉機器或電腦處理所顯示之聲音、影像或符號，足以表
    示其用意之證明者，依刑法第220 條第2 項規定，以文書論
    。而所謂電磁紀錄，謂以電子、磁性、光學或其相類之方式
    所製成，而供電腦處理之紀錄，刑法第10條第6 項亦有規定
    。又文書之行使，每因文書性質、內容不同而異，就刑法第
    220 條第2 項之準文書所言，祗須藉由機器、電腦處理或電
    磁紀錄，得以表示其文書之內容即屬之，亦即行為人藉由機
    器、電腦處理時所顯示之影像或符號，足以表示用意之證明
    而行使之，即達於行使準私文書之程度。本件被告就上開事
    實欄之犯行，明知其並非真正持卡人，亦未獲真正持卡人之
    同意，竟透過電話告知燦星旅行社客服人員，在電腦上輸入
    被害人張傳聖、許績熙及何欽斌之信用卡卡號及授權碼等資
    料而製作電腦刷卡資料，使上開資料顯示於電腦處理影像之
    螢幕上，用以表示其為真正持卡人以其所有之信用卡購買之
    意，上開經電腦處理螢幕上所示之文字，性質上屬電磁紀錄
    ，而其內容具體載明係由上開被害人使用信用卡消費，自屬
    刑法第220 條第2 項所規定之準文書，應以文書論。
  (二)核被告上開事實欄一(一)、(二)、(三)所為，分別係犯刑法第216
    條、第210 條、第220 條第2 項之行使偽造準私文書罪及同
    法第339 條第2 項之詐欺得利罪。被告利用不知情之燦星旅
    行社客服人員偽造並行使不實之電磁紀錄，為間接正犯。被
    告偽造準私文書後復持以行使，其偽造之低度行為為行使之
    高度行為吸收，不另論罪。又被告於附表一、二、三所示刷
    卡時間，分別持附表一、二、三所示卡片，刷取附表一、二
    、三所示各筆金額，就附表一所示之4 次犯行、附表二所示
    之2 次犯行、附表三所示之4 次犯行，分別均藉由事實欄一
    (一)、(二)、(三)所述之同一機會、方法而為之，其侵害之法益相
    同，各行為之獨立性極為薄弱，依一般社會健全觀念，在時
    間差距上難以強行分開，在刑法評價上，以視為數個舉動之
    接續施行，合為包括之一行為予以評價，較為合理，顯係各
    基於單一詐欺犯意下之接續行為，各只論以接續犯之單純一
    罪為已足。又被告事實欄一(一)、(二)、(三)所為，各係以一行為
    同時觸犯行使偽造準私文書罪及詐欺得利罪，各為想像競合
    犯，應從一重之行使偽造準私文書罪論處。再被告如事實欄
    一(一)、(二)、(三)所示之犯行，犯意各別，行為互殊，應予分論
    併罰。至檢察官起訴書雖認被告係涉犯同法第339 條第1項
    之詐欺取財罪嫌，惟本案被告係以代訂機票之名義，取得被
    害人之信用卡資料後，卻用以清償其個人積欠燦星旅行社之
    債務，被告則因此免去清償燦星旅行社債務之義務，並取得
    財產上不法之利益，是被告前揭所為，應係該當刑法第339
    條第2 項詐欺得利罪之構成要件，故起訴書就此部分之認定
    容有誤會，惟因二者基本社會事實同一，爰依法變更起訴法
    條。又起訴之犯罪事實記載被告係盜刷被害人之信用卡之犯
    行，漏未引用刑法第216 條、第210 條、220 條第2 項，惟
    此部分之事實既經提起公訴，本院自得予以補充。
  (三)爰審酌被告正值壯年，不思循正當途徑賺取錢財，利用機會
    詐取不法利益，酌以信用卡為通用塑膠貨幣，有促進社會經
    濟、市場之效用，首重交易信賴，被告冒用名義盜刷，致社
    會交易信賴關係受相當程度之破壞，所為嚴重危害社會經濟
    秩序，影響銀行、特約商店及持卡人權益甚鉅，犯罪所生之
    危害嚴重，惟念其犯後坦承犯行，態度尚稱良好，兼衡其所
    取得財物金額、犯罪動機、目的、手段等一切情狀，分別量
    處如主文所示之刑及定應執行刑，並諭知易科罰金之折算標
    準，以示警懲。
據上論斷，應依刑事訴訟法第299 條第1 項前段、第300 條，刑
法第216 條、第210 條、第220 條第2 項、第339 條第2 項、第
55條、第51條第5 款、第41條第1 項前段，刑法施行法第1 條之
1， 判決如主文。
本案經檢察官鍾信一到庭執行職務。
中    華    民    國   100    年    12    月     6    日
                  刑事第八庭  審判長法  官  劉為丕
                                    法  官  謝枚霏
                                    法  官  翁儀齡
以上正本證明與原本無異。
如不服本判決應於收受判決後10日內向本院提出上訴書狀，並應
敘述具體理由。其未敘述上訴理由者，應於上訴期間屆滿後20日
內向本院補提理由書( 均須按他造當事人之人數附繕本) 「切勿
逕送上級法院」。
                                    書記官  邱仲騏
中    華    民    國   100    年    12    月    12    日
附錄本案論罪科刑之法條
中華民國刑法
第216 條
行使第二百十條至第二百十五條之文書者，依偽造、變造文書或
登載不實事項或使登載不實事項之規定處斷。
第210 條
偽造、變造私文書，足以生損害於公眾或他人者，處五年以下有
期徒刑。
第220 條
在紙上或物品上之文字、符號、圖畫、照像，依習慣或特約，足
以為表示其用意之證明者，關於本章及本章以外各罪，以文書論
。
錄音、錄影或電磁紀錄，藉機器或電腦之處理所顯示之聲音、影
像或符號，足以為表示其用意之證明者，亦同。
第339 條
意圖為自己或第三人不法之所有，以詐術使人將本人或第三人之
物交付者，處五年以下有期徒刑、拘役或科或併科一千元以下罰
金。
以前項方法得財產上不法之利益或使第三人得之者，亦同。
前二項之未遂犯罰之。
附表一
┌───────────────┐
│所有人：張傳聖                │
│臺北富邦商業銀行信用卡        │
│0000-0000-0000-0000 號        │
├──┬──────┬─────┤
│編號│刷卡日期    │金額      │
│    │            │（新臺幣）│
├──┼──────┼─────┤
│1   │96年7 月16日│27,714元  │
├──┼──────┼─────┤
│2   │96年7 月16日│25,000元  │
├──┼──────┼─────┤
│3   │96年7 月16日│15,157元  │
├──┼──────┼─────┤
│4   │96年7 月16日│12,872元  │
└──┴──────┴─────┘
附表二
┌───────────────┐
│所有人：許績熙                │
│中國信託商業銀行信用卡        │
│0000-0000-0000-0000 號        │
├──┬──────┬─────┤
│編號│刷卡日期    │金額      │
│    │            │（新臺幣）│
├──┼──────┼─────┤
│1   │96年8 月25日│33,312元  │
├──┼──────┼─────┤
│2   │96年8 月25日│40,000元  │
└──┴──────┴─────┘
附表三
┌───────────────┐
│所有人：何欽斌                │
│中國信託商業銀行信用卡        │
│0000-0000-0000-0000 號        │
├──┬──────┬─────┤
│編號│刷卡日期    │金額      │
│    │            │（新臺幣）│
├──┼──────┼─────┤
│1   │96年8 月4 日│44,628元  │
├──┼──────┼─────┤
│2   │96年8 月4 日│44,628元  │
├──┴──────┴─────┤
│所有人：何欽斌                │
│臺北富邦商業銀行信用卡        │
│0000-0000-0000-0000 號        │
├──┬──────┬─────┤
│3   │96年8 月4 日│38,961元  │
├──┼──────┼─────┤
│4   │96年8 月4 日│44,628元  │
└──┴──────┴─────┘